【裁判字號】    98,訴,988
【裁判日期】    980731
【裁判案由】    確認董事關係不存在
【裁判全文】
臺灣板橋地方法院民事判決               98年度訴字第988號
原      告  戊○○原名楊文欽.
            丁○○
共      同
訴訟代理人  林良財律師
複  代理人  游香瑩律師
被      告  宏駿機械廠股份有限公司
法定代理人  乙○○
            丙○○
            甲○○
上列當事人間確認董事關係不存在事件，本院於民國98年7 月17
日言詞辯論終結，判決如下：
    主  文
原告之訴駁回。
訴訟費用由被告負擔。
    事實及理由
一、程序事項：
    (一)按解散之公司除因合併、分割或破產而解散外，應行清算
      ；解散之公司，於清算範圍內，視為尚未解散，公司法第
      24條、第25條分別定有明文。又公司經中央主管機關撤銷
      或廢止登記者，準用前開法條之規定，同法第26條之1 亦
      有明文規定。查被告公司業經經濟部於民國96年12月10日
      以經授中字第0963535110號函廢止在案，有公司及分公司
      基本資料查詢明細在卷可證，且迄今尚未完成清算，其法
      人格即未消滅，自有當事人能力。又被告公司未另行選任
      清算人，依公司法第322 條第1 項之規定，應以董事為清
      算人。另原告主張其與被告公司之董事關係不存在而提起
      本件訴訟，惟其等並非公司登記資料上之董事，有股份有
      限公司變更登記表在卷可參，是本件訴訟並非屬公司與董
      事間之訴訟，自無需適用公司法第213 條由監察人代表公
      司之規定，故原告以被告公司之清算人即乙○○、丙○○
      、甲○○為被告公司之法定代理人，當屬合法。
    (二)再按訴狀送達後，原告不得將原訴變更或追加他訴。但擴
      張或減縮應受判決事項之聲明者，不在此限，民事訴訟法
      第255 條第1 項第3 款定有明文。查本件原告起訴原聲明
      請求確認原告與被告間董事關係不存在，嗣變更為：1.確
      認原告戊○○與被告間董事及董事長關係不存在；2.確認
      原告丁○○與被告間董事關係不存在。核原告戊○○聲明
      變更部分係屬擴張應受判決事項之聲明，合於前揭規定，
      應予准許。
二、原告主張：民國於98年3 月間接獲法務部行政執行署板橋行
    政執行處之命令，表示原告等為被告公司之前董事，要求其
    協助報告被告公司之財產狀況。惟原告從未同意擔任被告公
    司之董事，亦未曾委託他人代理出席被告公司之股東會，實
    不可能被選任為董事，被告公司選任原告為董事之股東會決
    議錄應屬不實。被告公司以該虛偽之股東會決議錄向主管機
    關辦理變更登記原告為被告公司之董事，致原告在私法上之
    地位不安，有受侵害之危險，而此種不安之狀態，得以確認
    判決除去，爰起訴確認原告與被告之董事關係不存在。並聲
    明：1.確認原告戊○○與被告間董事及董事長關係不存在；
    2.確認原告丁○○與被告間董事關係不存在。
三、被告則以：被告公司歷年來皆依法召開股東會與董事會，原
    告皆有出席，並將印章授權被告公司於股東會董事會等相關
    會議記錄上蓋章。故被告公司之股東決議並無違法情事，從
    而原告與被告間之董事關係屬有效存在等語，資為抗辯。並
    聲明：原告之訴駁回。
四、按確認法律關係之訴，非原告有即受確認判決之法律上利益
    者，不得提起之，民事訴訟法第247 條第1 項前段定有明文
    。所謂即受確認判決之法律上利益，係指法律關係之存否不
    明確，原告主觀上認其在法律上之地位有不安之狀態存在，
    且此種不安之狀態，能以確認判決將之除去者而言，若縱經
    法院判決確認，亦不能除去其不安之狀態者，即難認有受確
    認判決之法律上利益，最高法院52年台上字第1240號判例可
    資參照。又確認法律關係成立或不成立之訴，以確認現在之
    法律關係為限，如已過去或將來應發生之法律關係，則不得
    為此訴之標的，亦有同院49年台上字第1813號判例可參。
五、查本件原告戊○○（原名楊文欽）曾於82年5 月10日、85年
    5 月29日、86年7 月12日、88年3 月21日登記為被告公司董
    事（或兼任董事長），原告丁○○則於85年5 月29日、86年
    7 月12日登記為被告公司董事，然於89年8 月20日，被告公
    司之股東臨時會已決議改選乙○○、陳俊中、段日旺3 人為
    董事，同日董事會並選任乙○○為董事長，嗣於91年6 月26
    日，被告公司之股東臨時會再決議選任乙○○、甲○○、丙○○3 人為董事，同日董事會再選任乙○○續任董事長；迄
    至96年10月9 日被告公司經經濟部命令解散時止，被告公司
    未再有改選董事之紀錄等情，經本院向經濟部中部辦公室調
    取被告公司登記案全卷查明無訛，並為原告所不爭執，可知
    目前原告並未登記為被告公司之董事，其等現與被告公司間
    並無董事關係甚明，則本件縱令原告主張其等未曾同意擔任
    被告公司之董事，亦未曾委託他人代理出席被告公司之股東
    會，不可能被選任為董事一節為真實，然其等與被告公司間
    之董事關係既已成過去，揆諸前揭判例意旨，原告自不得就
    過去之法律關係提起本件確認之訴。從而，原告之訴，係屬
    欠缺權利保護必要之要件，應予駁回。
六、本件事證已臻明確，兩造其餘攻擊防禦方法與所提證據，經
    審酌後，核與判決結果不生影響，爰不一一論述。
七、據上論結，本件原告之訴為無理由，依民事訴訟法第78條，
    判決如主文。
中    華    民    國    98    年    7     月    31    日
                  民事第一庭    法  官  高文淵
以上正本係照原本作成
如對本判決上訴，須於判決送達後20日內向本院提出上訴狀
中    華    民    國    98    年    7     月    31    日
                                書記官  許慧貞


司法院資訊處製作；財團法人民間司法改革基金會備份。
